福建金門地方法院刑事判決　　　　　　　　 94年度易字第5號
公　訴　人　福建金門地方法院檢察署檢察官
被　　　告　壬○○
　　　　　　乙○○
上　一　人
選任辯護人　辛銀珍律師
上列被告因違反國家安全法等案件，經檢察官提起公訴（93年度
偵字第544 號、第553號、第554號），本院判決如下：
    主  文
壬○○共同無正當理由逃避警察或海岸巡防機關於必要時，對入
境之旅客及其所攜帶之物件，依職權所實施之檢查，累犯，處有
期徒刑肆月，如易科罰金，以參百元折算壹日。
乙○○無罪。
    事  實
一、壬○○曾犯竊盜罪，經本院92年度易字第15號判處有期徒刑
    1 年確定，甫於民國93年2 月10日縮刑期滿，執行完畢，竟
    仍與丁○○、丙○○二人（均已審結），及不詳姓名、年籍
    綽號「阿兄」之成年大陸男子，共同基於無正當理由逃避入
    境檢查之犯意聯絡，由「阿兄」安排丁○○、丙○○自大陸
    地區返回金門，而壬○○則負責在金門接應。嗣壬○○於93
    年12月20日凌晨5 時20分許，在金門縣烈嶼鄉湖井頭海域岸
    際，接應自廈門市附近岸際乘坐船名不詳之大陸舢舨進入金
    門縣烈嶼鄉湖井頭海域之丁○○、丙○○二人時，為行政院
    海洋巡防署第九岸巡總隊隊員查獲。
二、案經福建金門地方法院檢察署檢察官自動檢舉偵查起訴。
    理  由
壹、壬○○部分：
一、訊據被告壬○○矢口否認上開犯行，辯稱係凌晨到湖井頭戰
    備跑道上運動，見岸際防風林有人，心生好奇前往觀看，並
    無接應之情事云云。然查，同案被告丁○○、丙○○無正當
    理由逃避檢查，由大陸地區偷渡返金門，業經該二人於檢察
    官偵查中及本院審理時坦承在卷（見本院94年4 月12日準備
    程序筆錄、同年7 月13日審判筆錄），丁○○且證稱大陸男
    子告知有人接應，其與丙○○下船走到大石頭邊時，被告壬○○表示要渠等與之一起到沙灘；而丙○○則證述是長頭髮
    之男子帶二人至防風林，長髮男子即被告壬○○等語（均見
    本院94年7 月13日審判筆錄）。又行政院海洋巡防署第九岸
    巡總隊精誠機動查緝隊隊員庚○○、辛○○、戊○○、甲○○，及羅厝安檢所副所長己○○皆於審判時證稱接到二人偷
    渡下船之通報，但在岸際防風林則查獲丁○○、丙○○及被
    告壬○○三人；且查被告壬○○為金門籍民眾，得依小三通
    進出兩岸，無偷渡之必要，其為接應偷渡客之人，足堪認定
    。被告壬○○居住烈嶼鄉羅厝，該處並有道路可供運動，業
    據其供承在卷，所辯捨近求遠，從烈嶼鄉東岸羅厝，繞行半
    個烈嶼鄉至西北角之湖井頭，只為晨間運動云云，顯為悖於
    常理之事後卸責之詞，自不足信採。
二、核被告壬○○所為係犯國家安全法第6 條第2 項無正當理由
    逃避檢查罪，其與同案被告丁○○、丙○○二人，及不詳姓
    名、年籍綽號「阿兄」之大陸男子有犯意之聯絡與行為之分
    擔，為共同正犯。又被告壬○○前犯竊盜罪，經本院92年度
    易字第15號判處有期徒刑1 年確定，甫於93年2 月10日縮刑
    期滿，執行完畢，有臺灣高等法院被告前案紀錄表在卷可按
    ，其受有期徒刑之執行完畢，五年內再犯本件有期徒刑以上
    之罪，為累犯，應加重其刑。爰審酌被告之犯罪動機、目的
    、手段、犯罪後態度，及其他之一切情狀，量處如主文所示
    之刑，併諭知易科罰金之折算標準。
貳、乙○○部分：
一、公訴意旨略以：被告乙○○係行政院海洋巡防署第九岸巡總
    隊九宮安檢所所長，負責統合該總隊在烈嶼鄉各單位之指揮
    調度，為依法令從事公務之人員，並為刑事訴訟法第230 條
    第1 項所稱之司法警察官。93年12月20日凌晨6 時許，同案
    被告丁○○、丙○○及壬○○為第九岸巡總隊隊員查獲逮捕
    ，被告乙○○接獲值班人員通知後，即前往金門縣烈嶼鄉湖
    井頭岸際防風林旁，對該三人進行人別詢問。被告乙○○身
    為司法警察官，且對海岸巡防任務有相當經驗，應注意大凡
    在金門縣沿岸所發生之規避檢查案件，恆有接應者，而當時
    又無不能注意之情形，竟疏未注意前揭情形，以及被告壬○○處於逮捕中之狀態，即認為被告壬○○既係烈嶼鄉當地居
    民，應無違反國家安全法之必要及可能，自令被告壬○○先
    行離開，因認被告乙○○涉犯刑法第163 條第2 項公務員過
    失致脫逃之罪嫌。
二、按「犯罪事實應依證據認定之，無證據不得認定犯罪事實。
    」、「不能證明被告犯罪者，應諭知無罪之判決。」，刑事
    訴訟法第154 條第2 項、第301 條第1 項分別定有明文。且
    按最高法院著有22年度上字第2730號判例要旨「脫逃罪，其
    被害法益係侵害公之拘禁力，必須脫逃之囚人原在依法逮捕
    拘禁之中，始能成立，假使便利脫逃之行為，已在此項拘禁
    力解除之後，不得以該條之便利脫逃論科。」，脫逃係指未
    受允許而擅自脫離公力拘束或監督，行為人若經允許而脫離
    公力拘束或監督，則無脫逃可言。
三、本件公訴人認被告乙○○涉有上揭犯罪，無非係以被告乙○○身為公務員，應注意能注意而疏於注意，竟許可其職務上
    查獲涉嫌違反國家安全法之現行犯被告壬○○離開公拘束力
    。訊據被告乙○○固坦承上情，惟辯稱以其查緝偷渡客之經
    驗，查獲接應之人甚少，且偷渡客丁○○、丙○○二人均表
    示不認識被告壬○○，因此認被告壬○○非接應偷渡客之現
    行犯，乃令其離去，並無過失或致人脫逃等語。經查，被告
    乙○○坦承自令被告壬○○離開查獲現場，核與證人行政院
    海洋巡防署第九岸巡總隊精誠機動查緝隊隊員庚○○、辛○○、戊○○、甲○○、副站長甲○○，及羅厝安檢所副所長
    己○○在本院審理時證述之情節相符，自堪認定。則縱令被
    告乙○○有職務上之疏失，惟被告壬○○既係經被告乙○○
    之許可，非擅自脫離公拘束力，參照前揭判例要旨，自難認
    被告壬○○有何脫逃之情事，公訴人訴指被告乙○○過失致
    被告壬○○脫逃，顯乏依據，不足證明被告乙○○有上開犯
    罪，依前揭法條規定，自應諭知被告乙○○無罪之判決。
據上論斷，應依刑事訴訟法第299 條第1 項前段、第301 條第1
項，國家安全法第6 條第2 項，刑法第11條前段、第28條、第47
條、第41條第1 項前段，罰金罰鍰提高標準條例第2 條，判決如
主文。
本案經檢察官徐仕瑋到庭執行職務
中　　華　　民　　國　　94　　年　　7 　　月　　28　　日
　　　　　　　　　刑事庭  審判長法  官  陳中和
                                法  官  林慶郎
                                法  官  魏玉英
以上正本證明與原本無異。
如不服本判決，應於判決送達後10日內，向本院提出上訴狀。
　　　　　　　　　　　　　　　　書記官　郭友香
中　　華　　民　　國　　94　　年　　7 　　月　　28　　日
附錄本案論罪科刑法條全文：
國家安全法第6條第2項：
無正當理由拒絕或逃避依第4 條規定所實施之檢查者，處6 月以
下有期徒刑、拘役或科或併科新臺幣15,000 元以下罰金。
刑法第163條第2項：
因過失致前項之人脫逃者，處6 月以下有期徒刑、拘役或300 元
以下罰金。
